【裁判字號】    94,訴,1067
【裁判日期】    950404
【裁判案由】    違反槍砲彈藥刀械管制條例
【裁判全文】
臺灣桃園地方法院刑事判決              94年度訴字第1067號
公  訴  人  臺灣桃園地方法院檢察署檢察官
被      告  甲○○
選任辯護人  文聞律師
            周奇杉律師
            鄭懷君律師
上列被告因違反槍砲彈藥刀械管制條例案件，經檢察官提起公訴
（94年度偵字第7057號），本院判決如下：
    主  文
甲○○幫助未經許可，持有手槍，處有期徒刑貳年捌月，併科罰
金新臺幣拾伍萬元，罰金如易服勞役，以新臺幣玖佰元（即銀元
參佰元）折算壹日。
    事  實
一、甲○○前於民國86年間因違反槍砲彈藥刀械管制條例案件，
    經本院於86年9 月4 日以86年度易字第2915號判決，判處有
    期徒刑4 月確定，並於86年9 月25日易科罰金執行完畢，雖
    不構成累犯。詎仍不思警惕，復於民國93年8 月31日23時許
    ，與友人丙○○、乙○○（渠2 人所涉違反槍砲彈藥刀械管
    制條例等罪，業經臺灣雲林地方法院另行審結）相約在桃園
    縣新屋鄉某處見面後，丙○○即託其帶同渠2 人尋覓偏僻之
    廢棄空屋以藏放物品，而甲○○甫於同年8 月9 日凌晨，在
    同縣中壢市○○路1828號「世紀廣場KTV 」，見丙○○等2
    人持槍射擊，已知渠2 人坐擁具殺傷力之槍枝、子彈，近期
    內並曾持以犯案，主觀上當能預見渠2 人尋覓廢棄空屋，意
    在藏放該等槍、彈而持有，竟不違背其本意，而基於幫助他
    人持有具殺傷力槍枝、子彈之不確定故意，於是日即以駕駛
    自用小客車在前帶路之方式，帶同騎乘機車之丙○○等2 人
    在同縣新屋鄉○○街31巷覓得廢棄空屋1 間，由丙○○下車
    將置於手提袋之捷克CZ廠75B 型口徑9mm 制式半自動手槍1
    支（含彈匣1 個、槍枝管制編號：0000000000號），及口徑
    9mm 制式子彈1 顆，藏放於該廢棄空屋之衣櫥內，而自斯時
    起，幫助丙○○、乙○○，未經許可而持有上開手槍、子彈
    。嗣經警循線於94年2 月7 日16時40分許，由甲○○帶同前
    往該廢棄空屋查扣上開手槍1 支及子彈1 顆（已因試射而滅
    失），而悉上情。
二、案經桃園縣政府警察局楊梅分局報告臺灣桃園地方法院檢察
    署檢察官偵查起訴。
    理  由
一、訊據被告甲○○僅坦承偕同丙○○、乙○○覓得上揭廢棄空
    屋，嗣並帶同警方至該廢棄空屋查扣上開槍、彈等情，惟矢
    口否認有何違反槍砲彈藥刀械管制條例之犯行，辯稱：我不
    知丙○○等人係將槍、彈藏放於該廢棄空屋，否則豈會帶同
    警方前往起獲云云。經查：
  (一)扣案之手槍、子彈，經囑託內政部警政署刑事警察局鑑定結
    果，認：送鑑之90手槍1 支（含彈匣1 個、槍枝管制編號：
    0000000000號），係捷克CZ廠75B 型口徑9mm 制式半自動手
    槍，槍管內具6 條來右旋來復線，機械性能良好，可擊發同
    口徑制式子彈，認具殺傷力；另送鑑子彈1 顆，則係口徑9m
    m 制式子彈，經試射鑑驗，認具殺傷力等情，有該局94年3
    月11日刑鑑字第0940027763號槍彈鑑定書1 份在卷為憑，足
    見上開手槍及子彈均具有殺傷力一節，應無疑義。
  (二)又丙○○、乙○○係於93年8 月31日22時許，至桃園縣楊梅
    鎮鎮民代表會副主席鍾源清位於桃園縣楊梅鎮○○街8 號之
    服務處開槍後，隨於同日23時許，電請被告外出駕車帶同渠
    等在新屋鄉○○街31巷覓得廢棄空屋1 間，並由丙○○下車
    將置有扣案手槍、子彈之手提袋，藏放該廢棄空屋之櫥櫃等
    事實，業據證人丙○○於本院審理時證稱：我到鍾源清服務
    處開槍後約1 個小時，因路況不熟有打電話給被告，被告即
    開車來，我和乙○○則騎機車，與被告碰面後，我請其帶我
    們到新屋街上，並要被告幫我找偏僻的空屋，被告有問要放
    什麼東西，我叫他不要管那麼多，所以被告知道我找偏僻空
    屋是要放東西，被告是開車在前面帶路，路過該空屋時，我
    請乙○○等一下，就進去該空屋放槍（含子彈），當時手槍
    是用1 個手提袋包著，袋內還有子彈，是放在屋內類似櫃子
    處等語綦詳，且有起獲槍彈暨現場照片12張在卷可稽，再參
    以被告於偵查及審理時亦坦言有駕車帶同丙○○等2 人覓得
    該廢棄空屋乙情，堪認證人鍾桂鍾前揭證述非虛。
  (三)至辯護意旨雖謂：被告未曾進入該廢棄空屋，亦不知丙○○
    等2 人藏放於廢棄空屋之物品係槍、彈云云。惟被告於偵查
    及審理時既自承：丙○○等2 人確於93年8 月間前來，詢問
    何處有空屋，並要求其駕車帶路等語，參以證人丙○○於審
    理時復結稱：被告當時有詢問我欲藏放何種物品等語，足見
    被告就丙○○等2 人託其帶同尋覓廢棄空屋之目的，係為藏
    放物品一事，顯係知情。再丙○○等2 人於93年8 月9 日凌
    晨，在同縣中壢市○○路1828號「世紀廣場KTV 」內開槍射
    擊時，被告即在現場之事實，已據證人丙○○於審理時證述
    明確，佐以證人乙○○於審理時又證稱：我在「世紀廣場KT
    V 」開槍後，係與被告、丙○○搭乘被告車輛轉往「空中監
    獄PUB 」，途中並將槍枝放於被告車上等語，足見被告於丙○○等2 人犯前揭槍擊案時，均陪同在側，則其就丙○○等
    2 人坐擁具殺傷力之槍、彈，並曾於近期內持以犯案等節，
    亦當知之甚詳。而持具殺傷力槍、彈犯案之人，為免遭警循
    線查獲，暫將該等槍、彈藏放他處，以待日後取出使用，此
    為吾人依一般生活經驗所易體察之常識，故被告於丙○○等
    2 人持槍犯案後，見渠2 人急於尋覓廢棄空屋，自不難推知
    渠等意在藏放槍、彈，況被告於警詢時即自承：「（問：你
    是否知道那袋衣服裡面有該把制式槍枝？）我當時猜想裡面
    有槍等語，益徵被告於丙○○等2 人託其帶同尋覓廢棄空屋
    時，主觀上顯能預見渠等係為藏放具殺傷力之槍、彈而繼續
    持有，竟不違背其本意，仍駕車帶同渠等覓得該廢棄空屋供
    藏放扣案槍、彈，其有幫助他人未經許可而持有槍、彈之犯
    意，至為灼然。
  (四)綜上所述，本件事證明確，辯護意旨及被告所辯，均無足採
    ，被告犯行既堪認定，自應予依法論科。
二、查被告甲○○僅駕車帶同正犯丙○○、乙○○覓得廢棄空屋
    以藏放制式手槍及子彈而繼續持有，並未參與前開正犯未經
    許可而持有制式手槍及子彈之構成要件行為，核其所為，係
    犯槍砲彈藥刀械管制條例第7 條第4 項及第12條第4 項之罪
    之幫助犯。公訴人認被告係犯同條例第7 條第4 項及第12條
    第4 項之罪之正犯，尚有未洽，惟其基本社會事實同一，爰
    依刑事訴訟法第300 條之規定，變更其所引應適用法條。又
    被告行為後，槍砲彈藥刀械管制條例部分條文雖於94年1 月
    26 日 ，經總統以華總一義字第09400010101 號令公布修正
    ，並於94年1 月28日生效，惟就上開槍砲彈藥刀械管制條例
    第7條 第4 項及第12條第4 項之規定均未予修正，尚無比較
    新舊法之問題，併此敘明。再被告係以一幫助行為而幫助丙○○、乙○○等2 人，並同時觸犯前開未經許可持有手槍、
    子彈2 罪名，均屬想像競合犯，應依刑法第55條規定，從一
    重之未經許可持有手槍罪之幫助犯處斷。被告係幫助他人犯
    罪，應依刑法第30條第2 項之規定，減輕其刑。爰審酌被告
    前有違反槍砲彈藥刀械管制條例之前科，有臺灣高等法院被
    告前案紀錄表1 份在卷可考，足見其素行非好，竟又幫助他
    人持有制式手槍及子彈，對社會治安所生之危害甚大及其犯
    罪後猶詞狡辯，顯無悔意等一切情狀，量處如主文所示之刑
    ，並就併科罰金之部分，諭知易服勞役之折算標準，以資懲
    儆。
三、扣案之捷克CZ廠75B 型口徑9mm 制式半自動手槍1 支（含彈
    匣1 個、槍枝管制編號：0000000000號），及口徑9mm 制式
    子彈1 顆，雖係違禁物，惟其中制式子彈1 顆已因內政部刑
    事警察局之試射擊發而滅罄，本無從為沒收之諭知。況幫助
    犯不適用責任共同之原則，對正犯所有供犯罪所用或因犯罪
    所得之物，勿庸併為沒收之宣告，且扣案之違禁物於幫助犯
    ，亦勿庸併為沒收之宣告（最高法院88年度臺上字第6234號
    判決要旨參照），是本案被告既係幫助他人未經許可持有制
    式手槍及子彈，而為幫助犯，則前開扣案之制式手槍、子彈
    ，依上開說明，亦毋庸於本案中宣告沒收，附此敘明。
據上論斷，應依刑事訴訟法第299 條第1 項前段、第300 條，槍
砲彈藥刀械管制條例第7 條第4 項、第12條第4 項，刑法第11條
前段、第55條、第30條第1 項、第2 項、第42條第2 項前段，罰
金罰鍰提高標準條例第2 條，現行法規所定貨幣單位折算新臺幣
條例第2 條，判決如主文。
本案經檢察官崔秉君到庭執行職務。
中    華    民    國   95     年    4     月    4     日
                刑事第十一庭  審判長法  官  蔡 榮 澤
                                    法  官  魏 于 傑
                                    法  官  丁 俊 成
以上正本證明與原本無異。
如不服本判決，應於判決送達後10日內向本院提出上訴狀（應附
繕本），上訴於臺灣高等法院。
                                    書記官  簡 慧 瑛
中    華    民    國    95    年    4     月    7     日
附錄本案論罪科刑依據之法條：
槍砲彈藥刀械管制條例第7條：
未經許可，製造、販賣或運輸火砲、肩射武器、機關槍、衝鋒槍
、卡柄槍、自動步槍、普通步槍、馬槍、手槍或各類砲彈、炸彈
、爆裂物者，處死刑、無期徒刑或7 年以上有期徒刑；處徒刑者
，併科新台幣3千 萬元以下罰金。
未經許可，轉讓、出租或出借前項所列槍砲、彈藥者，處無期徒
刑或5年以上有期徒刑，併科新台幣1千萬元以下罰金。
意圖供自己或他人犯罪之用，而犯前二項之罪者，處死刑或無期
徒刑；處徒刑者，併科新台幣5千萬元以下罰金。
未經許可，持有、寄藏或意圖販賣而陳列第1 項所列槍砲、彈藥
者，處5 年以上有期徒刑，併科新台幣1 千萬元以下罰金。
第1項至第3項之未遂犯罰之。


司法院資訊處製作；財團法人民間司法改革基金會備份。
